臺灣臺南地方法院臺南簡易庭民事判決
110年度南簡字第1670號
原      告  富邦產物保險股份有限公司

法定代理人  羅建明  
訴訟代理人  魏至平  
被      告  德勳交通企業股份有限公司


法定代理人  王秀民  
被      告  林進甞  


上列當事人間請求侵權行為損害賠償（交通）事件，本院於民國
110年12月20日言詞辯論終結，判決如下︰
    主      文
被告應連帶給付原告新臺幣柒萬捌仟捌佰壹拾元，及自民國一百
一十年十月十二日起至清償日止，按週年利率百分之五計算之利
息。
原告其餘之訴駁回。
訴訟費用新臺幣壹仟參佰參拾元，由被告連帶負擔新臺幣捌佰柒
拾元，餘由原告負擔。 
本判決原告勝訴部分得假執行。
    事實及理由
一、本件被告受合法通知，均未於言詞辯論期日到場，核無民事
    訴訟法第386條列各款情形，爰依原告之聲請，由其一造辯
    論而為判決。
二、原告起訴主張：
  ㈠原告承保訴外人永鑫租賃股份有限公司所有車牌號碼000-000
    0號自用小客車（下稱系爭車輛）車體損失險，保險期間自
    民國108年11月14日起至109年11月14日。被告德勳交通企業
    有限公司（下稱被告德勳公司）之受僱人即被告甲○○於108
    年12月16日16時許駕駛車牌號碼00-000號營業用小貨車（下
    稱系爭小貨車），行經臺南市○區○○○路0段000號前，不慎碰
    撞前方車牌號碼000-0000號自用小客車（下稱系爭中間車輛
    ），該車再往前追撞停等紅燈之系爭車輛，致系爭車輛後保
    險桿、後保險桿下飾板與後蓋等處受損(下稱系爭車禍事故)
    。因系爭車輛於車禍發生時尚於保險期間內，原告已依被保
    險人請求理賠新臺幣（下同）12萬540元（包括工資2萬6,64
    9元、零件費用9萬3,891元）。為此，爰依民法第184條第1
    項、188條第1項、191條之2侵權行為規定及保險代位法律關
    係提起本件訴訟等語。
  ㈡並聲明：被告應連帶給付12萬540元，及自起訴狀繕本送達翌
    日起至清償日止，按週年利率百分之5計算之利息。
三、被告均未於言詞辯論期日到場，惟被告甲○○於調解程序時曾
    到院表示：已離職被告德勳公司1年多，不知道被告德勳公
    司想法，目前無賠償能力等語。
四、本院得心證之理由：
  ㈠查原告主張之前揭事實，業據其提出臺南市政府警察局第五
    分局和緯派出所道路交通事故當事人登記聯單、系爭車輛行
    車執照、富邦產險汽車險理賠申請書、汎德永業汽車股份有
    限公司汎德台南分公司結帳單、統一發票影本各1份及系爭
    車輛車損照片18張（本院110年度南司簡調字第864號卷第15
    至21頁）為證，並經本院調取核閱臺南市政府警察局第五分
    局110年9月15日南市警五交字第1100506608號函文檢附之道
    路交通事故現場圖、道路交通事故調查報告表(一)、(二）
    、A3類道路交通事故調查紀錄表、車號查詢汽車車籍資料及
    現場照片屬實（上開調字卷第43至54頁、第63頁、第73至97
    頁)，且被告受合法通知，皆未於言詞辯論期日到場，亦未
    提出任何書狀作何聲明或陳述，是本院審酌卷附證據資料後
    ，堪認原告主張其承保之系爭車輛，於上開時間、地點停等
    紅燈時，因被告德勳公司受僱人即被告甲○○駕駛系爭小貨車
    未注意車前狀況，煞車不及碰撞同向前方系爭中間車輛，再
    追撞系爭車輛，致系爭車輛毀損之事實為可採。
  ㈡按汽車行駛時，駕駛人應注意車前狀況及兩車併行之間隔，
    並隨時採取必要之安全措施，道路交通安全規則第94條第3
    項定有明文。次按因故意或過失，不法侵害他人之權利者，
    負損害賠償責任；汽車、機車或其他非依軌道行駛之動力車
    輛，在使用中加損害於他人者，駕駛人應賠償因此所生之損
    害；受僱人因執行職務，不法侵害他人之權利者，由僱用人
    與行為人連帶負損害賠償責任，此為民法第184條第1項前段
    、第191條之2前段、第188條第1項前段所明定。再按被保險
    人因保險人應負保險責任之損失發生，而對於第三人有損失
    賠償請求權者，保險人得於給付賠償金額後，代位行使被保
    險人對於第三人之請求權；但其所請求之數額，以不逾賠償
    金額為限，保險法第53條第1項亦有明文。查被告德勳公司
    之受僱人即被告甲○○駕駛系爭小貨車，於上開時間、地點因
    疏未注意車前狀況，不慎碰撞前方系爭中間車輛，系爭中間
    車輛再往前追撞系爭車輛，致系爭車輛受損乙節，業經本院
    認定如前，且被告甲○○上開過失行為與系爭車輛受損間具有
    相當因果關係，亦屬至明，被告甲○○自應就系爭車輛受損負
    賠償責任。又被告甲○○駕駛之系爭小貨車係被告德勳公司所
    有，有卷附車號查詢汽車車籍資料可憑（上開調字卷第63頁
    )，被告甲○○於本院進行調解時到場，亦不否認車禍發生時
    受雇於被告德勳公司擔任司機一職，可見被告甲○○係於執行
    職務時，因過失發生系爭車禍事故，被告德勳公司為被告甲
    ○○之僱用人，依民法第188條第1項前段規定即應與被告甲○○
    負連帶賠償之責。基此，因系爭車輛於系爭車禍事故發生時
    ，尚於原告承保車體損失險保險期間內，原告已理賠該車輛
    維修費用等情，有原告提出之承保明細及原始憑證暨發票（
    上開調字卷第21頁，本院卷第31頁）在卷可稽，則原告於理
    賠系爭車輛維修費後，代位被保險人請求被告連帶負侵權行
    為損害賠償責任，揆諸前揭規定，於法即屬有據，應予准許
    。
　㈢復按不法毀損他人之物者，被害人得請求賠償其物因毀損所 
    減少之價額；負損害賠償責任者，除法律另有規定或契約另
    有訂定外，應回復他方損害發生前之原狀；該項情形，債權
    人得請求支付回復原狀所必要之費用，以代回復原狀，民法
    第196條、第213條第1項及第3項分別定有明文。又依民法第
    196條請求賠償物被毀損所減少之價額，得以修復費用為估
    定之標準，但以必要者為限，如修理材料以新品換舊品，應
    予折舊（最高法院77年5月17日77年度第9次民事庭會議決議
    意旨參照）。查系爭車輛為106年5月份出廠，有行車執照影
    本（上開調字卷第16頁）附卷可查，距本件車禍事故發生日
    (108年12月16日)已使用約2年8個月，零件部分已屬舊品，
    自應扣除折舊額，始屬合理；而原告主張系爭車輛因車禍受
    損維修支出之費用為12萬540元(零件費9萬3,891元、工資2
    萬6,649元)，有汎德永業汽車股份有限公司汎德臺南分公司
    結帳單暨統一發票影本（上開調字卷第18，21頁）附卷可考
    ，則依行政院所頒固定資產耐用年數表及固定資產折舊率表
    ，非運輸業用客車之耐用年數為5年，依平均法計算其折舊
    結果（即以固定資產成本減除殘價後之餘額，按固定資產耐
    用年數表規定之耐用年數平均分攤，計算折舊額），每年折
    舊率為5分之1，並參酌營利事業所得稅查核準則第95條第6
    項規定「固定資產提列折舊採用定率遞減法者，以1年為計
    算單位，其使用期間未滿1年者，按實際使用之月數相當於
    全年之比例計算之，不滿1月者，以1月計」計算，系爭車輛
    零件費扣除折舊後之金額為5萬2,162元【計算方式：1.殘價
    ＝取得成本÷(耐用年數＋1)即9萬3,891元÷(5+1)≒1萬5,649元
    ，元以下4捨5入，下同；2.折舊額＝(取得成本－殘價)×1/（
    耐用年數）×（使用年數）即(9萬3,891元－1萬5,649元)×1/5
    ×（2+8/12）≒4萬1,730元；3.扣除折舊後價值＝（新品取得
    成本－折舊額）即9萬3,891元－4萬1,730元＝5萬2,161元】，
    再加計不必折舊之工資2萬6,649元，原告依前揭規定於理賠
    後得代位請求被告連帶給付之金額合計為7萬8,810元【計算
    式：5萬2,161元＋2萬6,649元＝7萬8,810元】，逾此金額之主
    張，則屬無據。 
  ㈣末按給付無確定期限者，債務人於債權人得請求給付時，經
    其催告而未為給付，自受催告時起，負遲延責任。其經債權
    人起訴而送達訴狀，或依督促程序送達支付命令，或為其他
    相類之行為者，與催告有同一之效力；遲延之債務，以支付
    金錢為標的者，債權人得請求依法定利率計算之遲延利息。
    但約定利率較高者，仍從其約定利率；應付利息之債務，其
    利率未經約定，亦無法律可據者，週年利率為百分之5，民
    法第229條第2項、第233條第1項、第203條分別定有明文。
    是原告併依前揭規定請求被告連帶給付上開金額自起訴狀繕
    本送達翌日即110年10月12日（送達證書參上開調字卷第105
    、107頁）起至清償日止，按週年利率百分之5計算之利息，
    為有理由，亦應准許。
五、綜上所述，原告依侵權行為及保險代位法律關係，請求被告
    連帶給付7萬8,810元，及自110年10月12日起至清償日止，
    按週年利率百分之5計算之利息，為有理由，應予准許。逾
    上開範圍之主張，則屬無據，應予駁回。
六、末按法院為終局判決時，應依職權為訴訟費用之裁判；各當
    事人一部勝訴、一部敗訴者，其訴訟費用，由法院酌量情形
    ，命兩造以比例分擔或命一造負擔，或命兩造各自負擔其支
    出之訴訟費用；共同訴訟人因連帶或不可分之債敗訴者，應
    連帶負擔訴訟費用，民事訴訟法第87條第1項、第79條及第8
    5條第2項分別定有明文。本件原告之訴為一部有理由、一部
    無理由，已如前述，則本件訴訟費用1,330元（即第一審裁
    判費用）即按兩造勝、敗比例確定各自負擔之金額如主文第
    3項所示。
七、本件係依民事訴訟法第427條第1項規定適用簡易訴訟程序所
    為被告部分敗訴之判決，依同法第389條第1項第3款規定，
    應職權就原告勝訴部分宣告假執行。
八、據上論結，本件原告之訴為一部有理由、一部無理由，依民
    事訴訟法第436條第2項、第385條第1項前段、第79條、第85
    條第2項、第87條第1項、第389條第1項第3款，判決如主文
    。
中　　華　　民　　國　　111 　年　　1 　　月　　12　　日
                  臺灣臺南地方法院臺南簡易庭
                              法  官  林勳煜
上列正本證明與原本無異。
如不服本判決，應於判決送達後20日內，向本院提出上訴狀並表
明上訴理由，如於本判決宣示後送達前提起上訴者，應於判決送
達後20日內補提上訴理由書（須附繕本）。
如委任律師提起上訴者，應一併繳納上訴審裁判費。
中　　華　　民　　國　　111 　年　　1 　　月　　12　　日
                              書記官  朱烈稽